臺灣基隆地方法院交通事件裁定　　　　　96年度交聲字第96號
移送機關即
原處分機關　交通部公路總局臺北區監理所基隆監理站
聲明異議人
即受處分人　甲○○
上列聲明異議人即受處分人因違反道路交通管理處罰條例案件，
對於交通部公路總局臺北區監理所基隆監理站中華民國96年3 月
28日所為之處分（原處分案號：基監字第裁42-R00000000號），
聲明異議，本院裁定如下：
    主  文
異議駁回。
    理  由
一、原處分意旨略以：本件聲明異議人即受處分人甲○○（下稱
    異議人）駕駛所有之車牌號碼8492-EP 號自用小客車，於民
    國96年3 月3 日中午12時40分許，行經基隆市○○○路1 巷
    口之有燈光號誌管制之交岔路口時，未依燈號指示闖紅燈，
    經基隆市警察局第三分局百福派出所（以下稱舉發單位）執
    勤員警當場予以攔停，並以異議人有道路交通管理處罰條例
    第53條第1 項之違規行為而掣單舉發。嗣異議人不服舉發，
    於應到案日期前，向交通部公路總局臺北區監理所基隆監理
    站（下稱原處分機關）提出申訴，經原處分機關函請舉發單
    位調查結果，仍認異議人有上開違規行為，原處分機關乃依
    道路交通管理處罰條例第53條第1 項、第63條第1 項第3款
    （原處分漏載第3 款）及道路交通管理事件統一裁罰基準及
    處理細則第43、44及第67條規定，於96年3 月28日以基監字
    第裁42-R00000000號裁決書，裁處異議人罰鍰新臺幣（下同
    ）2,700 元，並記違規點數3 點。
二、聲明異議意旨略以：異議人就其於96年3 月3 日中午12時40
    分許，駕駛所有之車牌號碼8492-EP 號自用小客車，行經基
    隆市○○○路1 巷口處之有燈光號誌管制之交岔路口，於該
    處號誌轉為紅燈後右彎，進入基隆市○○○路主幹道，而為
    警以闖紅燈為由攔停之事實，並不否認，然辯稱：在基隆市
    ○○○路4 號前，設有管制燈號1 座（本院按：即本院96年
    5 月2 日訊問時證人乙○○庭呈照片號編號之管制燈號）
    ，管制直行車輛，往前十字路口臨路面處，另設有1 座管制
    燈號（本院按：即本院96年5 月2 日訊問時證人乙○○庭呈
    照片號編號之管制燈號），管制右彎（異議狀誤載為左彎
    ）車輛，其駛經該處，發現直行號誌為綠燈，因該路段略彎
    ，且道路左側置有高聳堆積物，當右彎（異議狀誤載為左彎
    ）號誌為紅燈時，其因偶經該地，路況不熟，該交通管制燈
    號高度不足，其不知也無法預見前路口另設有號誌，甚至誤
    認該地係無號誌管制，待發現管制右彎（異議狀誤載為左彎
    ）號誌為紅燈時，已煞停不及，該處設置之交通管制號誌顯
    有瑕疵，且員警於上開編號交通管制號誌異常時，理應責
    無旁貸站在明處指揮交通以彌燈號之失，怎能見獵心喜般地
    躲在不明顯處舉發頓失正常燈號依靠的冤枉駕駛人，員警之
    執法顯有違誠信及公平原則云云。
三、按汽車駕駛人駕駛汽車，應遵守道路交通標誌、標線、號誌
    之指示，道路交通安全規則第90條前段定有明文。又道路交
    通標誌標線號誌設置規則第206 條第5 款第一目規定「圓形
    紅燈」之行車管制號誌係表示禁止車輛通行，並不得超越停
    止線或進入路口。如汽車駕駛人，行經有燈光號誌管制之交
    岔路口闖紅燈者，處1,800 元以上5,400 元以下罰鍰，並記
    違規點數3 點，道路交通管理處罰條例第53條第1 項、第63
    條第1項第3款，亦分別定有明文。
四、經查：
  (一)異議人於上開時、地，駕駛所有之車牌號碼8492-EP 號自用
    小客車，行經基隆市○○○路1 巷口之有燈光號誌管制之交
    岔路口，於該處號誌轉為紅燈後右彎，進入基隆市○○○路
    主幹道之事實，異議人並不爭執，核與證人乙○○即基隆市
    警察局第三分局百福派出所舉發員警於本院96年5 月2 日訊
    問時結證屬實，並有基隆市警察局基警交字第R00000000 號
    舉發違反道路交通管理事件通知單影本、交通部公路總局臺
    北區監理所基隆監理站基監字第裁42-R00000000號裁決書及
    基隆市警察局96年3 月19日基警三分五字第0960302251號函
    函影本各1 紙在卷可稽，異議人闖紅燈之交通違規行至為明
    確。
  (二)證人乙○○即舉發員警於本院96年5 月2 日訊問時結證稱：
    本案異議人經舉發違規地點之基隆市○○○路及明德二路1
    巷口，計設有5 處交通管制號誌（本院依證人乙○○提供之
    現場照片編號為至），依異議人之行向，其於行經該處
    路口應遵守編號之交通管制號誌，且編號交通管制號
    誌於舉發違規日，只能亮綠燈等語（見該日訊問筆錄第2-3
    頁）；又編號及編號之交通管制號誌於本案舉發時間之
    96年3 月3 日中午12時40分許係顯示相同之燈號，亦即同為
    紅燈或同為綠燈，亦有基隆市政府96年5 月11日基府交工貳
    字第0960076394號函附卷可稽。且本院於96年6 月8 日前往
    現場履勘時發現，於綠燈時，編號均同時顯示綠燈，紅
    燈時，只有編號亮紅燈，編號則無燈號顯示，此有本院
    刑事勘驗筆錄1 份及勘驗照片8 張在卷可憑。綜上證據，可
    見編號交通管制號誌於綠燈時係顯示相同燈號，紅燈時
    則僅有編號交通管制號誌在運作。此雖與異議人所辯上開
    路口紅燈時，編號交通管制號誌故障無燈號之情形相符，
    惟本院於96年6 月8 日至現場履勘時，依據異議人之所指行
    向，搭乘4 人座公務車，往上開路口行駛，於距該路口約12
    9.9 公尺處之新草瀾橋附近，即可看見編號之交通管制
    燈號，且於行近編號之交通管制號誌時，左方三角窗之建
    物，亦不影響察看編號交通管制號誌之視線，且編號之
    交通管制號誌位置正對異議人行向道路，並無偏移情形，此
    有前揭刑事勘驗筆錄在卷足佐，是異議人顯應可看見編號
    之交通管制號誌，竟仍於該交通號誌轉為紅燈後右彎，其駕
    駛汽車闖紅燈之行為即至為明確，其猶辯稱因編號交通號
    誌故障、編號交通號誌過低、且左側有障礙物阻擋其視線
    ，致無法遵守交通號誌而闖紅燈云云，核係事後卸責之詞，
    不足採信。
  (三)至本案舉發員警應如何執勤，涉及警察事務之行政裁量權限
    ，本院本無權干預，況闖紅燈係常見重大車禍傷亡原因，係
    屬相當嚴重之交通違規行為，本院依據證人乙○○所證執勤
    地點及舉發違規點之地形觀之，證人乙○○之舉發亦無何違
    背誠信及公平之處，是異議人另辯稱員警執勤違背誠信及公
    平原則云云，亦無足採信。
  (四)末以，本案事證已明確，異議人雖聲請調閱本案舉發違規當
    日經員警舉發違規案件數，證明上開路口交通管制號誌設置
    不當部分，與本案情節無涉，核屬不必要證據，爰不予調查
    ，附此敘明。
五、綜上，異議人駕駛上開所有之車輛，有前揭違規闖紅燈之行
    為明確，從而原處分機關依道路交通管理處罰條例第53條第
    1 項，裁處異議人罰鍰2,700 元，並依同條例第63條第1 項
    第3 款，並記違規點數3 點，核無違誤，異議人之異議無理
    由，應予駁回。
六、據上論斷，應依道路交通案件處理辦法第19條，裁定如主文
    。
中　　華　　民　　國　　96　　年　　6　　月　　23　　日
                  交通法庭法　官      劉桂金
以上正本證明與原本無異。
對於本件裁定如有不服，應於收受送達後5 日內，向本院提出抗
告書狀，敘述抗告之理由，抗告於臺灣高等法院。
中　　華　　民　　國　　96　　年　　6　　月　　23　　日
                          書記官      鄧順生
